【裁判字號】    90,交易,141
【裁判日期】    901017
【裁判案由】    業務過失傷害
【裁判全文】
臺灣臺北地方法院刑事判決                          九十年度交易字第一四一號
    公  訴  人  臺灣臺北地方法院檢察署檢察官
    被      告  乙○○
    選      任  郭士功
    辯  護  人  謝志明
右列被告因業務過失傷害案件，經檢察官提起公訴（八十九年度調偵字第五０一號）
，本院判決如左：
    主      文
乙○○從事業務之人，因業務上之過失傷害人，處拘役伍拾玖日，如易科罰金以佰
元折算壹日。
    事      實
一、乙○○自民國八十七年間八月間起，即受僱於橋興實業社，擔任該公司之送貨司
    機工作，其平日之工作項目乃駕駛橋興實業社所有之大貨車載運建材、廢棄物予
    該實業社之客戶，故駕駛該實業社所有之貨車載運建材、廢棄物乃乙○○基於擔
    任橋興實業社送貨司機業務之社會地位所繼續反覆執行，為順利完成其送貨司機
    業務之主要業務所附隨之輔助事務，其駕駛上開大貨車載運建材、廢棄物在道路
    上行駛，乃屬於基於其社會生活上之地位而反覆執行之事務，為從事駕駛業務之
    人。八十八年十月二十五日下午一時許，乙○○駕駛橋興實業社所有車號ＢＭ－
    三０三號大貨車，上載廢棄物沿台北市○○區○○路五段由西往東方向行駛，欲
    前往台北市○○區○○路五段六十號之砂石場卸貨，完成該實業社所交付之送貨
    業務，於途經台北市○○區○○路五段六十號該砂石場之入口處附近道路時，欲
    左轉彎進入砂石場，而該處道路為一無號誌之交岔路口，乙○○本應注意汽車行
    駛至交岔路口轉彎時，轉彎車應讓直行車先行，而依當時情形又非不能注意，其
    已發現在其所駕駛汽車之前方有由甲○○所騎乘車號ＯＹＢ－一八九號重型機車
    沿木柵路五段由東往西方向直行而來，而疏未注意暫停讓甲○○所騎乘之機車先
    行，即貿然左轉，而使其所駕駛之汽車右後車尾因此撞及見狀閃避不及由甲○○
    所騎乘之機車，甲○○受此撞擊人車倒地，而受有右股骨開放性骨折之傷害。乙
    ○○於肇事後，於警員前往甲○○就醫之台北市立萬芳醫院處理時，在其上開犯
    行未為任何有偵查犯罪職權之公務員已知悉前，不逃避接受裁判而當場向警員自
    首，承認其為肇事人，而知上情。
二、案經甲○○訴由台灣台北地方法院檢察署檢察官偵查起訴。
    理      由
一、本件告訴人甲○○係於八十九年四月十七日具狀向台灣台北地方法院檢察署提出
    被告對其業務過失傷害之告訴，有告訴狀一份在卷足憑（八十九年度他字第一五
    二二號偵查卷第一頁至第四頁參照），其提出告訴之時間距其明知被告對其為業
    務過失傷害之八十八年十月二十五日，尚未逾六個月之告訴期間，是告訴人甲○
    ○於本件所提出之告訴為合法，應先敘明。
二、訊據被告固不否認平日係從事前開工作，並有於前述時間駕駛前開汽車行經前述
    肇事地點，與告訴人甲○○所騎乘機車發生肇事之事實，核與告訴人甲○○就此
    部分事實所供述之情節相符，並有記載本件事故發生情形之道路交通事故調查報
    告表一紙附卷足憑（前開偵查卷第二十頁參照），惟就本件事故之發生矢口否認
    有任何過失，辯稱：我沒有過失，我已經轉彎完成，是告訴人自己超速及未讓我
    先行才使本件事故發生云云，惟查：
  (一)被告於前述時地駕車左轉時如何有因為前述過失而撞及告訴人甲○○之事實，除
    據告訴人甲○○於本院調查時指訴綦詳外（本院九十年五月二十三日訊問筆錄參
    照），另被告於本院九十年五月二十三日調查自承：我要左轉前有看到甲○○之
    機車，因為還很遠，我判斷是安全距離，所以我還是左轉（當日訊問筆錄參照）
    ，是由被告上開供述以觀，其欲在前述交岔路口要左轉時，既然已經看到其所駕
    駛汽車之前方有告訴人甲○○所騎乘之機車直行而來，則依道路交通安全規則第
    第一百零二條第一項第六款前段規定，其即應注意汽車行駛至交岔路口時，轉彎
    車應讓告訴人甲○○所騎乘之直行機車先行，而依當時情形又非不能注意，竟疏
    未注意讓直行之告訴人甲○○先行即貿然左轉，其就本件事故之發生有過失甚為
    明確，雖被告及其選任辯護人一再辯稱本件被告已完成左轉彎之動作，應該是告
    訴人甲○○要禮讓被告所駕駛之汽車先行，惟依前述道路交通事故調查報告表所
    繪制之現場圖，告訴人甲○○所騎乘之重機車倒地後之刮地痕起點北距路緣尚有
    六公尺，則在事故發生當時被告所駕駛汽車應尚橫於東西向車道行向內，並未完
    成左轉，否則告訴人甲○○所騎乘之機車於倒地後之刮地痕應該不會尚在距離北
    側路緣還有六公尺，故被告及其選任辯護人辯稱其已完成左轉，應非可採，對此
    經本院將本件事故發生之原因送請台北市車輛行車事故鑑定委員會鑑定及經本院
    送請台北市政府交通局覆議結果，該委員會及該局均認被告就本件事故之發生確
    有左轉彎車未讓直行車先行之過失，此有該委員會及該局所出具之鑑定意見書及
    覆議意見書各一份附卷可稽（本院卷參照，至於該鑑定意見書及覆議意見書認告
    訴人甲○○就本件事故之發生有超速行駛之過失，則尚與事實不符，詳後述），
    而告訴人甲○○亦因本件事故受有前開傷害，有記載其受有前開傷害之台北市立
    萬芳醫院出具之診斷證明書一紙在卷可稽（前開偵查卷第五頁參照），告訴人甲
    ○○所受傷害與被告之上開過失行為間有相當因果關係，被告雖以前揭情詞置辯
    ，尚難認為可採，本件事證明確，被告之犯行堪以認定。
  (二)告訴人甲○○於案發後雖於警訊時自承其於案發當時之時速為五十公里至六十公
    里（前開偵查卷第二一頁談話紀錄表參照），就其上開供述表面觀之，已違反案
    發時道路交通安全規則第九十三條第一項第一款－汽車及重型機器腳踏車在市區
    道路行駛時，時速不得超過四０公里之規定（按該條款規定於九十年五月三十日
    已修正為最高時速為五十公里），而台北市車輛行車事故鑑定委員會及台北市政
    府交通局亦於前開鑑定意見書及覆議意見書認告訴人甲○○就本件事故之發生有
    超速行駛之過失，惟行為人於道路交通事故發生後，對於其於肇事當時所駕駛汽
    車或所騎乘機車之時速究為若干所為之陳述，因目前除特種車輛如公共汽車、營
    業用大客車上裝設有行車紀錄器，可隨時以電子方式紀錄該部汽車之行車速度外
    ，於一般汽車或機車並未有是種裝置之配備，故除非剛好行為人於發生交通事故
    之前一剎那適有去注意自己所駕駛汽車或騎乘機車之時速碼錶，而可清楚記憶自
    己之行車時速，否則衡諸一般國民生活經驗法則，在道路上駕駛汽車或騎乘機車
    ，駕駛人所隨時注意者乃所駕駛車輛之前後左右車行狀況，鮮有隨時注意自己所
    駕駛汽車或騎乘機車之時速碼錶之駕駛狀態，而只有偶而會去注意時速碼錶，故
    發生交通事故後，行為人所自稱其於肇事當時之時速為若干之供述，是否真與事
    實相符，已堪存疑，且按行為人於警訊時稱其於案發當時之時速為若干公里之陳
    述，該項陳述因已屬行為人對於其有無違反前揭道路交通安全規則第九十三條第
    一項第一款規定之訴訟外不利陳述，該行為人對己不利之陳述，雖尚難認可以『
    自白』名之（蓋刑事訴訟法上之自白有其－『刑事被告承認自己之犯罪事實，並
    願負擔刑事責任』－之嚴格定義，故充其量其對己不利之陳述僅於訴訟之性質上
    類似於自白而已，而非可以自白名之），惟既因其性質與自白相近，故本院認仍
    須依刑事訴訟法第一百五十六條第一項「被告之自白，非出於強暴、脅迫、利誘
    、詐欺、違法羈押或其他不正之方法，且與事實相符者，得為證據。」及第二項
    「被告之自白，不得作為有罪判決之唯一證據，仍應調查其他必要之證據，以察
    其是否與事實相符。」規定所揭櫫之－不得單純僅以行為人對己不利之陳述之本
    身為事實之認定，而須另有補強證據與之相結合方得為一定事實認定－精神，仍
    應於卷存證據資料內有其他客觀積極證據足以補強行為人所做該對己不利之陳述
    ，法院方得憑行為人該對己不利之陳述及其他補強證據認定行為人確有違反前揭
    道路交通安全規則第九十三條第一項第一款規定之事實，經查本件道路交通事故
    調查報告表之現場圖中並未有告訴人甲○○所騎乘機車留於本件事故現場之煞車
    痕，而僅有被告與告訴人甲○○所騎乘機車發生肇事後告訴人甲○○人車倒地之
    後刮地痕為七點四公尺之記載，然並無任何客觀之科學數據可以推論被告與告訴
    人甲○○所騎乘機車於發生碰撞後，告訴人甲○○所騎乘機車留有上開七點四公
    尺之刮地痕一定係告訴人甲○○騎乘機車以五十至六十公里之速度行駛與被告所
    駕駛汽車發生擦撞而生，是於本件卷存證據資料內，對於前開鑑定委員會及台北
    市政府交通局所認定告訴人甲○○有超速行駛之事實，實僅有告訴人甲○○於案
    發後之一份警訊筆錄而已，而別無其他積極之客觀補強證據得以證明告訴人甲○
    ○於該訴訟外所做對己不利之陳述為屬真實（本院亦無蒐集其他證據以資認定告
    訴人甲○○有無超速行駛事實之義務，最高法院八十七年度台非字第一號判決可
    資參照），核諸前揭說明，本院自難單憑告訴人甲○○前開於訴訟外所做之對己
    不利陳述，而在別無其他積極客觀補強證據可資證明告訴人甲○○對己不利之陳
    述為屬實在之情況下遽認告訴人甲○○確有超速行駛，應併予說明（本院此種見
    解，當套用於被告於審判外所做對己不利之超速自白時，不遑多言，當然可予以
    適用外【可參閱由台灣高等法院不同之合議庭所做之該院八十九年度交上易字第
    五三號、八十九年度交上易字第一三０號確定判決】，套用於告訴人於訴訟外所
    做對自己不利之超速自白亦有其適用【本院卷附台灣高等法院八十九年度交上易
    字第八二號確定判決參照】，應一併加以說明）。
三、按被告乙○○為從事駕駛業務之人，已有如前述，因其有前述駕駛上之過失，而
    使告訴人甲○○受傷之行為，核係犯刑法第二百八十四條第二項前段之業務過失
    傷害罪。被告於肇事後，於警員前往告訴人甲○○就醫之台北市立萬芳醫院處理
    時，在其上開犯行未為任何有偵查犯罪職權之公務員已知悉前，不逃避接受裁判
    而當場向警員自首，承認其為肇事人，有台北市政府警察局交通警察大隊於九十
    年四月十七日以該隊北市警交大四字第九０六二七七三五００號函覆本院所檢附
    之自首調查報告表一份附本院卷可稽，是被告既已向該管公務員申述犯罪事實，
    而不逃避接受裁判，已合於刑法第六十二條前段所定對於未發覺之犯罪自首而接
    受裁判之要件，應依該條規定減輕其刑。爰審酌被告其智識程度、品行、過失程
    度、犯罪對被害人甲○○所受傷害、僅於本院九十年五月十六日調查時先給付部
    分之和解金額新台幣六萬五千元予被害人甲○○（當日訊問筆錄參照），尚未與
    被害人甲○○完全成立和解及其犯後態度等一切情狀，量處如主文所示之刑，並
    諭知易科罰金之折算標準。
據上論斷，應依刑事訴訟法第二百九十九條第一項前段，刑法二百八十四條第二項前
段、第六十二條前段、第四十一條第一項前段，罰金罰鍰提高標準條例第一條前段、
第二條，判決如主文。
本案經檢察官蔡佳玲到庭執行職務
中      華      民      國    九十      年      十      月     十七     日
                                      臺灣臺北地方法院交通法庭
                                          法  官  葉  建  廷
右正本證明與原本無異。
如不服本判決，應於判決送達後十日內向本院提出上訴狀(應抄附繕本)。告訴人
或被害人如對於本判決不服者，應具備理由請求檢察官上訴，其上訴期間之計算
係以檢察官收受判決正本之日期為準。
                                          書記官  許  婉  如
中      華      民      國    九十      年      十      月     十七     日
附錄本案論罪科刑法條全文：
中華民國刑法第二百八十四條：
因過失傷害人者，處六月以下有期徒刑、拘役或五百元以下罰金，致重傷者，處一年
以下有期徒刑、拘役或五百元以下罰金。
從事業務之人，因業務上之過失傷害人者，處一年以下有期徒刑，拘役或一千元以下
罰金，致重傷者，處三年以下有期徒刑、拘役或二千元以下罰金。


司法院資訊處製作；財團法人民間司法改革基金會備份。
